【裁判字號】    98,抗,37
【裁判日期】    980331
【裁判案由】    撤銷假扣押
【裁判全文】
臺灣高等法院民事裁定                    98年度抗字第37號
抗  告  人    乙○○
              甲○○
上  一  人
法定代理人    丙○○
              丁○○
上列抗告人等因與相對人戊○○間撤銷假扣押事件，對於中華民
國97年12月4日台灣台北地方法院97年度審全聲字第363號所為裁
定，提起抗告，本院裁定如下：
    主      文
原裁定廢棄。
相對人在原法院之聲請駁回。
聲請及抗告費用由相對人負擔。
    理      由
一、相對人於原法院聲請意旨略以：抗告人前曾聲請原法院對伊
    及債務人龔獻瑞以97年度家全字第39號裁定准予假扣押（下
    稱系爭假扣押裁定），嗣伊聲請原法院以97年度審全聲字第
    149號裁定（下稱系爭限期起訴裁定）命抗告人於7日內向管
    轄法院起訴，惟抗告人未於該期間內起訴，爰聲請撤銷上開
    假扣押裁定等語。原法院認相對人之聲請核無不合，而予准
    許。
二、抗告意旨略以：伊等於系爭假扣押裁定事件中已向原法院陳
    明伊等之送達代收人為沈惠珠律師，受訴法院及同地各級法
    院之文書即應向沈惠珠律師送達，惟系爭限期起訴裁定未向
    沈惠珠律師為送達；又抗告人乙○○於系爭假扣押裁定聲請
    即民國（下同）97年6月26日時已成年，其係獨立聲請假扣
    押，且未陳明法定代理人，然系爭限期起訴裁定僅對伊等法
    定代理人丙○○及丁○○送達，未向抗告人乙○○本人為送
    達，系爭限期起訴裁定所命「應於裁定送達7日內」起訴之
    期間自無從起算；又縱認對抗告人甲○○之寄存送達已完成
    ，送達生效日為97年11月1日，惟抗告人甲○○業於97年11
    月5日對相對人起訴，系爭假扣押裁定並無未於期限內起訴
    之撤銷事由等語。
三、按「本案尚未繫屬者，命假扣押之法院應依債務人之聲請，
    命債權人於一定期間內起訴。」、「債權人不於第一項期間
    內起訴或未遵守前項規定者，債務人得聲請命假扣押之法院
    撤銷假扣押裁定。」，民事訴訟法第529條第1項、第4項定
    有明文。又此之所謂起訴，係指依訴訟程序提起訴訟，得以
    確定其私權存在，而取得給付之確定判決者而言（最高法院
    65年台抗字第44號判例意旨參照）。
四、經查，抗告人等向原法院聲請假扣押，經原法院以97年度家
    全字第39號裁定准許抗告人等供擔保後，得對相對人之財產
    於（下同）300萬元之範圍內為假扣押，嗣相對人聲請原法
    院以97年度審全聲字第149號裁定命抗告人於7日內向管轄法
    院起訴，系爭限期起訴裁定雖於97年10月22日分別寄存送達
    抗告人等之法定代理人丙○○、丁○○（見系爭限期起訴卷
    第15頁、第16頁），惟抗告人乙○○係74年12月2日生（見
    系爭假扣押卷第21頁），於原法院就系爭限期起訴裁定為裁
    定時，業已成年，原法院未對抗告人乙○○為送達，仍對其
    父母為寄存送達，自非合法，對抗告人乙○○不生合法送達
    之效力，是對抗告人乙○○之限期起訴期間尚無從起算。另
    對抗告人甲○○之法定代理人為寄存送達，依民事訴訟法第
    138條第2項之規定，自寄存之日起，經十日發生效力，則對
    抗告人甲○○應於97年11月1日始生合法送達之效力，嗣抗
    告人等於97年11月5日向原法院起訴請求相對人補償特留分
    每人各150萬元（見系爭補償特留分訴訟卷第4頁、第5頁，
    下稱系爭訴訟），系爭訴訟經移付調解，兩造並於97年12月
    25日調解成立，亦有調解筆錄在卷可稽（見同上卷第16頁、
    27頁、28頁），業經本院依職權調閱原法院97年度家全字第
    39號、97年度審全聲字第149號、97年度家調字第1255號案
    卷查明屬實。顯見抗告人等提起系爭訴訟，並未逾限，本件
    不符民事訴訟法第529條第4項撤銷假扣押裁定之要件。原法
    院未詳予審酌上情，而於抗告人等提起系爭訴訟後之97年12
    月4日裁定准許相對人撤銷系爭假扣押關於相對人部分裁定
    之聲請，自有未洽。抗告意旨指摘原裁定不當，求予廢棄，
    為有理由。爰將原裁定廢棄，更為裁定如主文第2項所示。
五、至抗告人等雖抗辯：系爭限期起訴裁定未向伊等指定之送達
    代收人為送達云云。惟按當事人經指定送達代收人，向受訴
    法院陳明者，依民事訴訟法第133條第1項規定，固應向該代
    收人送達，但向該當事人為送達既於該當事人並無不利，即
    非法所不許（最高法院26年渝抗字第502號判例意旨參照）
    。經查，系爭限期起訴裁定之法院向抗告人甲○○法定代理
    人寄存送達，對抗告人甲○○本人已生送達效力，法院雖未
    向其送達代收人為送達，揆諸前開說明，非法所不許；況抗
    告人等係向系爭假扣押裁定之受訴法院陳明送達代收人（見
    系爭假扣押卷卷第1頁），與系爭限期起訴裁定並非同一事
    件，是系爭限期起訴裁定未向沈惠珠律師送達，於法無違，
    附此敘明。
據上論結，本件抗告為有理由，爰裁定如主文。
中    華    民    國    98    年    3     月    31    日
                  民事第十三庭
                      審判長法  官  黃騰耀
                            法  官  楊絮雲
                            法  官  周舒雁
正本係照原本作成。
本裁定除以適用法規顯有錯誤為理由，不得再抗告。如提起再抗
告，應於收受後10日內委任律師為訴訟代理人向本院提出再抗告
狀。並繳納再抗告費新台幣１千元。
                            書記官  李明昇
中    華    民    國    98    年    3     月    31    日


司法院資訊處製作；財團法人民間司法改革基金會備份。
